【裁判字號】    91,交聲,338
【裁判日期】    920107
【裁判案由】    違反道路交通管理處罰條例聲明異議
【裁判全文】
臺灣臺北地方法院交通事件裁定                    九十一年度交聲字第三三八號
    原處分機關  台北市交通事件裁決所
    受 處分 人  甲○○  女  三十四歲（民國○○○年○月○○○日生）
    即 異議 人
右列受處分人因違反道路交通管理處罰條例案件，對於台北市交通事件裁決所中華民
國九十一年三月七日所為之處分（原處分案號：北市裁三字第裁二二—Ｄ九Ａ二五九
七七一號），聲明異議，本院裁定如左：
        主  文
異議駁回。
        理  由
一、按交通違規事件裁罰案件，性質上屬於交通行政主管機關本於職權就公法上具體
    事件所為之決定而對外直接發生法律效果之單方行政行為，參酌行政法院五十六
    年度判字第八一號判例意旨「本件原告行為時尚在舊所得稅法施行期間，實體上
    固應適用舊法，但被告官署稅捐稽徵程序開始於現行所得稅法令公布施行以後，
    程序上即應是新法」，故本件道路交通管理處罰條例雖於民國於九十一年七月三
    日公布修正、同年七月五日施行，違反道路交通管理事件統一裁罰標準及處理細
    則（後改稱為違反道路交通管理事件統一裁罰基準及處理細則）於九十一年八月
    三十日修正公布，而依行政「實體從舊，程序從新」原則，尚無比較新舊法問題
    ，而本件行為時法為修正前之舊法，倘無特別標示，則本件引用法條均係該行為
    時有效之舊法，核先敘明。
二、次按道路交通安全規則第二條第一項第一款及道路交通管理處罰條例第三條第八
    款均明文規定該等有關道路交通管理法規所指之「汽車」均包含「機器腳踏車」
    。又按汽車駕駛人，行近行人穿越道，不減速慢行或行人穿越道有行人穿越時，
    不暫停讓行人先行通過，處新台幣（下同）六百元以上一千八百元，又汽車駕駛
    人，駕駛汽車有違反道路交通管理處罰條例之行為，經交通勤務警察或依法令執
    行交通稽查任務人員制止時，不聽制止或拒絕停車接受稽查而逃逸者，除按各該
    條規定處罰外，處新臺幣三千元以上六千元以下罰鍰，道路交通管理處罰條例第
    四十四條第二款、第六十條第一項定有明文，而汽車駕駛人駕駛汽車違反道路交
    通管理處罰條例第六十條第一項規定者，除應依該條所規定之罰鍰處罰外，並予
    記違規點數一點，道路交通管理處罰條例第六十三條第一項第一款亦定有明文。
    另逕行舉發違反道路交通管理事件，經汽車所有人依通知單之應到案日期前到案
    ，並告知違規駕駛人姓名、身分證統一編號及住址者，處罰機關應即另行通知違
    規駕駛人到案依法處理；逾應到案日期，處罰機關應依道路交通管理處罰條例第
    八十五條第三項規定處罰該汽車所有人，違反道路交通管理事件統一裁罰標準及
    處理細則第二十四條亦定有明文，易言之，如汽車駕駛人在前開違規時，為警當
    場攔停者，處罰機關固應對汽車之駕駛人為處罰，惟若舉發機關並非當場對該部
    汽車攔停，而係依違反道路交通管理事件統一裁罰標準及處理細則第二十三條第
    一項第四款規定不服指揮稽查而逃逸逕行舉發者，此際舉發機關只能依上開處理
    細則第二十三條第二項規定對汽車所有人為掣單舉發，而如經舉發之汽車所有人
    在舉發通知單上所載之應到案日期前到案，並告知處罰機關該實際違規駕駛人姓
    名、身分證統一編號及住址者，處罰機關應即依前開細則第二十四條規定處罰該
    名違規駕駛人，而如汽車所有人未於應到案日期前到案或雖於應到案日期前到案
    ，而未告知處罰機關實際之違規駕駛人者，處罰機關仍應依道路交通管理處罰條
    例第八十五條第三項「本條例關於車輛駕駛人之處罰，如應歸責於車輛所有人者
    ，處罰車輛所有人。」規定，對車輛所有人加以處罰。
三、本件受處分人即異議人甲○○於九十一年一月十三日上午十時十分許，其所有之
    ＢＣＤ—三三五號重型機車在桃園縣環南路、德育路口之行人穿越道，遇行人穿
    越時，不暫停讓行人先行通過，遇在場指揮交通勤務之桃園縣警察局交通隊平鎮
    小隊警員陳國華認為受處分人違反道路交通管理處罰條例第四十四條第二款條規
    定，當場指揮制止，然該車仍不聽從制止強行衝過，故逕行掣單舉發，經桃園縣
    警察局裁罰後，受處分人於到案日期前向原處分機關提出申訴，經原處分機關請
    舉發單位即桃園縣警察局調查結果，仍認受處分人有前開違規行為，原處分機關
    乃依前揭道路交通管理處罰條例第四十四條第二款、第六十條第一項（裁決書舉
    發違規事實誤「不服制止」為「不服指揮」）、第六十三條第一項第一款之規定
    於九十一年三月七日裁處罰鍰四千二百元，並記違規點數一點。
四、訊據受處分人甲○○矢口否認有任何違反道路交通管理處罰條例規定之行為，辯
    稱：伊固為系爭機車車主，事發時均在家中，未曾出門，而並無於前開時、地騎
    乘系爭機車，況事發地距其工作、居住台北甚遠，不可能行經該地云云。經查：
  (一)前開時地受處分人所有之ＢＣＤ—三三五號重型機車，在桃園縣環南路、德育路
    口之行人穿越道，遇行人穿越時，不暫停讓行人先行通過，遇在場指揮交通勤務
    之桃園縣警察局交通隊平鎮小隊警員陳國華認為違反道路交通管理處罰條例第四
    十四條第二款條規定，當場指揮制止，然該車仍不聽從制止強行衝過，故逕行掣
    單舉發等情，業經證人陳國華於本院結證明確（見本院九十一年九月二十六日筆
    錄），且以證人陳國華為目測舉發時，為天候良好、與違規車輛相距僅三公尺，
    而能明確指出系爭車號等情相參；而以證人陳國華係本件原處分機關所認定受處
    分人有右開違規行為之原證人，其到庭在本院法官面前具結以言詞供述本件訴訟
    上之待證事實（即受處分人有右開違規事實），因其與受處分人毫無怨懟，自無
    自陷於偽證罪之追訴而構詞誣賴受處分人之理；且於本件卷存證據資料內並無任
    何積極證據足以證明員警上開供述係屬虛偽，亦未有足以令人顯信其證述為不可
    採之品性證據或前科證據存在，本院自不得僅以證人為本見開單告發受處分人之
    員警而全盤抹煞其餘訴訟上所具之證人資格，況受處分人就上開證人陳證，無法
    舉出或提出任何對其有利之證據資料，以使本院對證人所述產生合理之懷疑，而
    交通警察製單舉發違反道路交通管理處罰條例所列之違規事實，本質上為行政處
    分，係公務員基於職務上之權力，依法就特定之具體事件上所為之具公法上效果
    之單方面行政行為，基於公務員為公法上行為具有公信力之原則，該行政行為當
    可被推定為真正，其據以依法處分之事實認定亦為正確無誤，本此公信原則，乃
    立法者賦予行政機關制定違反道路交通事件統一裁罰標準及處理細則，使勤務員
    警得當基礎分以達其維護交通秩序、安全之行政目的，反之若公務員一切行政行
    為均需預留證據以證其實，則國家行政勢必窒礙難行，據此，刑事訴訟法就犯罪
    證據有關之規定中與屬行政秩序罰之交通違規裁罰本質不合之部分，自不在準用
    之列，從而本院由製單員警陳證已可得受處分人確有前開違規行為之心證，於受
    處分人無其他舉發有誤之相關證據且本院經查業無何證據可認舉發有捏造事實之
    情時，值勤員警本其維護交通秩序及安原職責所為之舉發，自應推定其合法正確
    ，而本件違規事實已堪認定。
  (二)至雖證人陳國華亦陳稱：系爭案發時係一男性駕駛等語，然系爭車輛非無出借他
    人之可能，而受處分人既未於到案期限內陳報真正駕駛人之姓名、年籍等資料，
    亦未提出其餘可供調查之證據以佐其車輛並未出借之事實，揆之前揭說明，自應
    以車輛所有人為處罰對象。受處分人空言：系爭時間並未騎車經過案發地云云，
    顯難採信。
五、綜上所述，原處分機關依行為時之道路交通管理處罰條例第四十四條第二款、第
    六十條第一項之規定，從輕分別裁處一千二百元、三千元罰鍰，並據同條例第六
    十三條第一項第一款之規定記違規記點數一點，核無不合。本件聲明異議為無理
    由，應予駁回。
據上論斷，應依道路交通案件處理辦法第十九條，裁定如主文。
中      華      民      國      九十二      年      一      月    七    日
                          臺灣臺北地方法院交通法庭
                                    法  官  郭惠玲
右正本證明與原本無異。
如不服本裁定，應於裁定送達後五日內向本院提出抗告狀。
                                    書記官  陳  懿
中      華      民      國      九十二      年      一      月    八    日


司法院資訊處製作；財團法人民間司法改革基金會備份。
